最高法院刑事判決　　　　　　一○○年度台上字第一七一四號
上　訴　人　劉德全
選任辯護人　王東山律師
上列上訴人因違反槍砲彈藥刀械管制條例案件，不服台灣高等法
院中華民國九十八年十月二十九日第二審判決（九十八年度上訴
字第二二四九號，起訴案號：台灣士林地方法院檢察署九十六年
度偵字第五一三○號），提起上訴，本院判決如下：
    主  文
上訴駁回。
    理  由
按刑事訴訟法第三百七十七條規定，上訴於第三審法院，非以判
決違背法令為理由，不得為之。是提起第三審上訴，應以原判決
違背法令為理由，係屬法定要件。如果上訴理由書狀並未依據卷
內訴訟資料，具體指摘原判決不適用何種法則或如何適用不當，
或所指摘原判決違法情事，顯與法律規定得為第三審上訴理由之
違法情形，不相適合時，均應認其上訴為違背法律上之程式，予
以駁回。本件原判決撤銷第一審之不當判決，改判論處上訴人劉
德全未經許可，持有可發射子彈具有殺傷力之槍枝罪刑，已詳敘
認定犯罪事實之依據及憑以認定之理由，並對上訴人否認犯罪之
辯詞，如何不足採信，均依據卷內資料予以指駁說明，從形式上
觀察，並無任何違背法令之處。查證據之取捨及判斷，屬於事實
審法院之職權，苟其所為判斷，無違經驗法則及論理法則，即不
能任意指為違法。而認定犯罪事實所憑之證據，並不以直接證據
為限，間接證據亦包括在內，審理事實之法院綜合卷內之直接、
間接證據，本於推理作用，得確信其為真實之程度者，即非不得
據之為有罪之認定。原審依憑上訴人之部分自白，證人王建傑、
詹煌瑜之證詞，電話通聯紀錄及國立台灣大學醫學院附設醫院（
下稱台大醫院）、財團法人振興復健醫學中心（下稱振興醫院）
之病歷資料、診斷證明書、檢察官勘驗筆錄、錄影機翻拍照片等
直接、間接證據調查之結果，綜合研判，認定上訴人與衛大光於
民國九十六年四月十六日晚間十一時許，在台北市○○○路六十
號「大發海產店」與詹木輝等人發生爭執，而於翌（十七）日凌
晨駕車返回其台北市○○街十七號住處附近，自不詳處所取出其
持有可發射子彈具有殺傷力之槍枝一把，裝填具有殺傷力之子彈
一顆，改搭不知情之王建傑所駕駛之小客車，沿台北市○○路行
駛。嗣於同日凌晨一時許，行經台北市惇敘高工附近時，上訴人
坐於副駕駛座，取出前開槍枝向衛大光炫耀，並以右手握住槍枝
，左手掌抵住槍口，於把玩之際，槍枝突然走火，子彈先貫穿其
左手掌，再射入王建傑右大腿，彈頭停留在王建傑左坐骨中，王
建傑因傷口劇痛，改由衛大光駕車將其等送往振興醫院急救，上
訴人恐持有槍、彈犯行曝光，於就醫途中，囑不詳之成年男子將
槍枝帶下車離去，確有非法持有槍枝犯行等情。並敘明上訴人與
衛大光於行車途中，並無下車打公共電話聯絡綽號「阿文」者向
不詳姓名之男子購槍之事實，上訴人所辯：該不詳姓名之男子在
車內將槍枝交給伊驗槍時，不慎走火，伊未持有系爭槍枝即受槍
傷云云為卸責飾詞，無足採信，事證已臻明確，自無再勘驗其左
手傷勢之必要，所為證據之取捨及判斷，無違經驗法則及論理法
則，自不能指為違法。而王建傑警詢之陳述出於自由意志，當時
陳述較接近事實發生之時點，記憶清晰，內容詳實，具有較可信
之特別情況，且為證明犯罪事實所必要，原審認具有證據能力，
亦無不合。另原審已經提示王建傑台大醫院之病歷資料令上訴人
辨識，並告以要旨，縱漏未提示振興醫院之病歷資料，究於上訴
人防禦權之行使無生影響；又上訴人左手掌受傷送醫，因消毒、
擦拭或洗手等因素，造成其右手火藥殘跡流失，業經內政部警政
署刑事警察局鑑定屬實，並據證人即警員吳建賢結證在卷，自無
再提示台北市政府警察局北投分局九十六年八月二十二日北市警
投分刑字第○九六三四○六八六○○號函之必要。其餘各項證據
資料，迭經第一審及原審先後多次提示或告以要旨，原審審判長
於審判期日予以分類、分批提示時，係採「逐一提示，並告以要
旨」方式為之，並於調查證據完畢前詢以「尚有證據請求調查？
」，上訴人及其辯護人均答以「無」後，始進行訊問被訴犯罪事
實及言詞辯論程序，並予上訴人最後陳述意見之機會，有該審判
筆錄可稽，其所踐行之訴訟程序，復無不合；至於上訴人有無取
出前開槍枝向另一位證人「王俊傑」炫耀、其行車路線及其手機
基地台前後移動之位置，原判決所認定之事實縱略有出入，亦與
待證事項無關；再上訴人恐持有槍、彈犯行曝光，於就醫途中，
囑不詳之成年男子將槍枝帶下車離去，縱與該不詳之成年男子應
成立共同正犯，究於判決本旨無生影響。又犯罪之動機，係決定
犯罪意思間接之原動力，屬於犯罪之遠因，雖為科刑時應審酌事
項之一，除有特別規定外，並非犯罪之構成要件。上訴人回家取
槍動機，究係為了尋仇、自衛或炫耀，原判決雖未加以認定，亦
無解於其非法持有槍枝罪責，均不得據為上訴第三審之適法理由
；末查刑之量定，乃實體法上賦予法院得為自由裁量之事項，倘
於科刑時，已以行為人之責任為基礎，斟酌刑法第五十七條所列
各款事項，未逾越法律所規定之範圍，又未明顯違背正義，即難
謂違法；原判決於量刑時，已具體審酌上訴人素行不佳，有違反
槍砲彈藥刀械管制條例前科，惟念其未持槍犯案，即因槍枝走火
而受傷等一切情狀，且無情堪憫恕之處，於法定刑內量處有期徒
刑四年六月，併科罰金新台幣六萬元，而未予酌減其刑，尤無違
反罪刑相當原則，仍不能指為違法。上訴意旨，對於原判決究竟
如何違背法令，並未依據卷內資料為具體之指摘，仍執陳詞，對
於原判決已詳為論斷及說明之事項，再為事實上之爭辯，並對原
審採證認事量刑之職權行使，任意指摘，難謂已符合首揭法定上
訴要件，其上訴違背法律上之程式，應予駁回。
據上論結，應依刑事訴訟法第三百九十五條前段，判決如主文。
中    華    民    國  一○○  年    四    月    八    日
                      最高法院刑事第八庭
                          審判長法官  花  滿  堂  
                                法官  黃  正  興  
                                法官  洪  昌  宏  
                                法官  徐  昌  錦  
                                法官  王  聰  明  
本件正本證明與原本無異
                                      書  記  官  
中    華    民    國  一○○  年    四    月   十一   日
                                                      K